臺灣桃園地方法院刑事判決　　　　　　 95年度交易字第319號
公　訴　人　臺灣桃園地方法院檢察署檢察官
被　　　告　乙○○
　　　　　　　　　　　20號
上列被告因過失傷害案件，經檢察官提起公訴（95年度偵字第76
04號），本院判決如下：
    主  文
乙○○因過失傷害人，處拘役伍拾日，如易科罰金以銀元佰元
折算壹日。
    事  實
一、乙○○明知無普通小型駕駛執照不得駕車，仍於民國94年12
    月3 日晚上，駕駛車牌號碼4983─KT號自用小客車，沿幹道
    即桃園縣大園鄉○○○街往大園市區之方向行駛，於同日晚
    上7 時30分許，行經大園鄉○○○街與中正二街無號誌之交
    岔路口時，原應注意汽車行駛至無號誌之交岔路口時，應減
    速慢行，作隨時停車之準備，而依當時為夜間有照明、天候
    陰，該路段為市區○○道路○路面乾燥無缺陷、無障礙物等
    外界客觀情狀，及依其智識及能力，並無不能注意之情事，
    竟疏未注意其左前方支線道適有由甲○○騎乘並搭載陳棋鈞
    （未據告訴及起訴）之車牌號碼HZX ─990 號重型機車，沿
    大園鄉○○○街往大園鄉農會方向，行近上開交岔路口之車
    前狀況，而甲○○亦疏未注意騎乘機車由支線道駛出未讓幹
    線道車輛先行，而均貿然穿越上開路口交岔路口，乙○○所
    駕駛之自小客車左前大燈處擦撞甲○○所騎乘機車右車身腳
    踏板處，致甲○○、陳棋鈞人車倒地，甲○○因而受有左髖
    臼骨折之傷害。乙○○肇事後在未有偵查犯罪職權之機關或
    公務員發覺前，即主動向據報到場處理之桃園縣政府警察局
    大園分局大園派出所警員方聖閔及桃園縣政府警察局交通隊
    大園分隊警員雷朝榮坦承肇事而接受裁判。
二、案經甲○○訴由桃園縣大園鄉調解委員會函送臺灣桃園地方
    法院檢察署檢察官偵查起訴。
    理  由
一、訊據被告乙○○固不否認於上開時地，無普通小型車駕駛執
    照駕駛車牌號碼4983─KT號自用小客車與告訴人甲○○所騎
    乘並搭載陳棋鈞之車牌號碼HZX ─990 號重型機車發生碰撞
    ，然矢口否認有過失傷害之犯行，辯稱：其行進車道係幹線
    道，甲○○為支線道，支線道應讓幹道車先行，是他騎機車
    突然衝出來，是甲○○機車撞到其所駕自用小客車之左側，
    本件事故責任應係甲○○有過失，其並無過失，且甲○○之
    傷勢並沒有那麼嚴重云云。經查：
(一)被告乙○○於上開時地，無普通小型車駕駛執照駕駛車牌號
    碼4983─KT號自用小客車與告訴人甲○○所騎乘並搭載陳棋
    鈞之車牌號碼HZX ─990 號重型機車發生碰撞一節，業據被
    告於警詢、檢察官訊問及本院審理時供承在卷。復據告訴人
    於警詢時、檢察官訊問及本院審理時指述甚詳。此外，並有
    道路交通事故現場圖、道路交通事故調查報告表（一）、（
    二）及告訴人之診斷證明書各1 份、現場及車損照片8 張在
    卷可稽。
(二)雖被告辯稱：其當時是行駛在幹道，甲○○行駛在支線道，
    且甲○○之機車來擦撞其小客車，其並無過失，甲○○傷勢
    並沒有那麼嚴重云云。惟查，被告於警詢供稱：事故前我是
    走大園鄉○○○街往大園市區方向駛至，經過肇事地點，當
    時行經中正二街口時，突然有一部由甲○○所騎乘的車牌號
    碼HZX ─990 號重型機車，從中正二街衝出來，直接就被我
    撞到，我的車頭左大燈位置撞到甲○○所騎乘車牌號碼HZX
    ─990 號重型機車車身腳踏板位置等情（見偵查卷第9 頁）
    ，依其供述，顯見被告係行經無號誌交岔路口疏未注意車前
    狀況，隨時採取必要安全措施，始與告訴人所騎乘機車發生
    碰撞。且依雙方車輛倒地位置及車損照片所示，車牌號碼HZ
    X ─990 號重型機車車損部位為機車右車身腳踏板處（另機
    車右側座位下方車身刮痕為車禍發生後倒地後滑行刮痕），
    而車牌號碼4983─KT號自用小客車車損係前方左側引擎蓋左
    前大燈上方處凹陷並左前大燈破裂，前擋風玻璃右上側龜裂
    ，告訴人所騎乘之機車係倒於被告所駕自用小客車之前方，
    且機車車輪卡在自用小客車引擎蓋下方處，機車右側車身明
    顯遭撞擊痕跡，右方保險桿脫落等情，有卷附照片可稽（見
    偵查卷第53至56頁）。則苟如被告所稱係告訴人騎車撞擊自
    用小客車之左側，當係告訴人機車車頭及被告自小客車左側
    受損，然觀之上開現場車輛倒地相關位置及車損照片並非如
    此，且由被告及告訴人事故後之車輛受損情形及相對位置，
    足徵應係被告車輛左前大燈處撞擊告訴人所騎乘之機車右側
    腳踏板處，告訴人彈至被告自小客車擋風玻璃右上側後摔落
    地面無疑，亦與被告於警詢時自白情節相符，被告辯稱係告
    訴人騎機車撞到伊所駕駛自用小客車之左側云云，顯係飾卸
    之詞，無足採信。又告訴人甲○○因本件車禍受有左髖臼骨
    折之傷害，亦有敏盛綜合醫院診斷證明書在卷可憑（見偵查
    卷第24頁）。而該診斷證明書醫師囑言欄載明「病人（甲○
    ○）於94年12月3 日於本院急診病入院治療」等情，顯見告
    訴人於本件車禍受傷即經送醫急救，經醫師診斷後受有上述
    傷害，可堪認定，被告空言甲○○之傷勢並沒有那麼嚴重云
    云，並無足採。
(三)按汽車行駛時，駕駛人應注意車前狀況，隨時採取必要之安
    全措施，道路交通安全規則第94條第3 項定有明文。被告駕
    駛自小客車上路，如行車稍有疏失極易造成對他人生命、身
    體、財產之侵害，自應注意遵守及之，且其駕車行經無號誌
    之交岔路口前，更應注意支線道道路有無來車，以避免危險
    之發生，而依卷附事故現場照片所示，當時為夜間有照明、
    天候陰，該路段為市區○○道路○路面乾燥無缺陷、無障礙
    物等外界客觀情狀，及依被告之智識及能力，並無不能注意
    之情事，乃於行經無號誌之上開交岔路口時，疏未注意其左
    前方適有告訴人甲○○騎乘機車沿大園鄉○○○街往大園鄉
    農會方向，行近上開交岔路口之車前狀況，即貿然穿越，致
    其車左前方大燈處擦撞告訴人甲○○之機車右車身腳踏板處
    ，造成告訴人甲○○受有上述傷害，被告顯有過失甚明。而
    本件經送臺灣省桃園縣區車輛行車事故鑑定委員會鑑定，亦
    認被告有前開未注意車前狀況之過失，此有該鑑定委員會桃
    縣行字第0955202882號鑑定意見書1 份存卷可稽。次按道路
    交通安全規則所稱之汽車乃指在道路上不依軌道或電力架線
    而以原動機行駛之車輛，包括機械腳踏車，此該規則第2 條
    第1 項第1 款定有明文。而除前述注意義務外，汽車行駛至
    無號誌之交岔路口，支線道車應暫停讓幹線道車先行，此道
    路交通安全規則第102 條第1 項第2 款定有明文，肇事地點
    為無號誌之交岔路口，告訴人騎乘機車行駛之道路為支線道
    ，被告車行之道路為幹道等情，為被告及告訴人所不爭執，
    復有道路交通事故調查報告表及現場照片可稽，惟告訴人竟
    未注意遵守上開規定，且如前述，事發時並無不能注意之情
    事，但告訴人竟未注意前開義務，堪認告訴人就本件車禍之
    發生，同有過失，本件經送鑑定，亦認告訴人有支線道未暫
    停讓幹道車先行之過失，同有前開鑑定意見書可佐。惟告訴
    人就本件車禍之發生雖屬與有過失，但尚未能據此解免被告
    疏失之責，附此敘明。又告訴人因此次車禍受有如前述之傷
    害，被告之過失與告訴人所受傷害間顯有相當因果關係，被
    告自應負過失傷害罪責。事證已明，被告犯行洵堪認定。
二、按修正後刑法係自95年7 月1 日起施行，在此之前，刑法分
    則編有關罰金刑之貨幣單位係銀元；且依刑法分則編應處罰
    金者，應適用罰金罰鍰提高標準條例第1 條、第4 條之規定
    ；亦即應按各該具體條文制定或修正之時間先後，定其提高
    之倍數。惟被告行為後，刑法施行法增訂第1 之1 條，於95
    年6 月14日經總統公布施行；該條規定：「中華民國九十四
    年一月七日刑法修正施行後，刑法分則編所定罰金之貨幣單
    位為新臺幣。九十四年一月七日刑法修正時，刑法分則編未
    修正之條文定有罰金者，自九十四年一月七日刑法修正施行
    後，就其所定數額提高為三十倍。但七十二年六月二十六日
    至九十四年一月七日新增或修正之條文，就其所定數額提高
    為三倍」。亦即自95年7 月1 日起，刑法分則編所定罰金之
    貨幣單位，由原來之銀元改為新臺幣；且94年1 月7 日刑法
    修正時，刑法分則編未修正之條文定有罰金者，自95年7 月
    1 日起，有關罰金之數額提高為30倍。本案被告係犯刑法第
    284 條第1 項前段之罪，且自24年7 月1 日施行後即未再修
    正，依增訂刑法施行法第1 之1 條之規定，其罰金以新台幣
    為單位，數額應提高30倍。此與修正前之罰金以銀元為單位
    ，且適用罰金罰鍰提高標準條例之結果應提高10倍，而新台
    幣與銀元之比例為1 ：3 ，換算結果亦為30倍者，並無不同
    。亦即修正刑法施行法第1 之1 條之意旨，僅在使刑法規範
    之罰金刑之貨幣單位，一律改為新台幣；並使修正前後有關
    罰金刑之應提高之倍數一致，對被告而言，並無有利、不利
    之比較適用之問題，自應逕適用修正後之規定。
三、核被告所為，係犯刑法第284 條第1 項前段之過失傷害罪。
    被告於本件車後始考領普通小型車駕駛執照乙節，已據被告
    於警詢及本院準備程序時供明在卷（見偵查卷第10頁、本院
    卷第15頁），並有被告於95年2 月23日考領之普通小型車駕
    駛執照影本在卷可憑（見本院卷第53頁），其無駕駛執照駕
    車肇事，致被害人受有上述傷害，應依道路交通管理處罰條
    例第86條第1 項規定，加重其刑。被告於肇事後，其犯罪未
    被發現前，即主動向到場處理之員警陳明係其駕車肇事乙節
    ，業據證人即承辦本案之員警方聖閔、雷朝榮於本院審理證
    述明確在卷（見本院卷第38、107 頁），並有桃園縣政府警
    察局道路交通事故肇事人自首情形紀錄表可參，合於自首要
    件，而被告行為後，刑法已於94年2 月2 日修正公布，自95
    年7 月1 日起施行，有關自首之規定，修法前之規定係減輕
    其刑；而修法後則規定得減輕其刑，屬法律有變更，依修正
    後刑法第2 條第1 項前段規定，比較新舊法結果，自應適用
    修正前刑法第62條前段之規定，減輕其刑，並先加後減之。
    爰審酌告訴人所受之傷勢、被告過失之情節、告訴人與有過
    失、被告迄未賠償告訴人所受損害，及犯後坦承犯行等一切
    情狀，量處如主文所示之刑，而被告行為時，刑法已修正公
    布施行，其行為時有效之刑法第41條第1 項前段規定：「犯
    最重本刑為五年以下有期徒刑以下之刑之罪，而受六個月以
    下有期徒刑或拘役之宣告，因身體、教育、職業、家庭之關
    係或其他正當事由，執行顯有困難者，得以一元以上三元以
    下折算一日，易科罰金。」。又被告行為時之易科罰金折算
    標準，依修正前罰金罰鍰提高標準條例第2 條前段（現已刪
    除）規定，就其原定數額提高為1 百倍折算1 日，亦即被告
    行為時之易科罰金折算標準，應以銀元3 百元折算1 日，經
    折算為新台幣後，應以新臺幣9 百元折算為1 日。惟95年7
    月1 日起施行之刑法第41條第1 項前段規定：「犯最重本刑
    為五年以下有期徒刑以下之刑之罪，而受六個月以下有期徒
    刑或拘役之宣告者，得以新臺幣一千元、二千元或三千元折
    算一日，易科罰金」。比較修正前後之易科罰金折算標準，
    以修正前之規定，較有利於被告，應依修正後刑法第2 條第
    1 項前段之規定，適用修正前刑法第41條第1 項前段規定，
    定其折算標準。
據上論斷，應依刑事訴訟法第299 條第1 項前段，刑法第2 條第
1 項前段、第284 條第1 項前段，修正前刑法第62條前段、第41
條第1 項前段，道路交通管理處罰條例第86條第1 項，罰金罰鍰
提高標準條例第1 條前段、修正前罰金罰鍰提高標準條例第2 條
，判決如主文。
本案經檢察官郝中興到庭執行職務。
中　　華　　民　　國　　96　　年　　2　　月　　27　　日
                  刑事第五庭審判長法  官  潘政宏
                                  法  官  陳月雯
                                  法  官  邱滋杉
以上正本證明與原本無異。
如不服本判決，應於送達後10日內，向本院提出上訴狀（應附繕
本），上訴於臺灣高等法院。
                                  書記官　高文靜
中　　華　　民　　國　　96　　年　　2 　　月　　27　　日
附錄本案論罪科刑法條全文
第284 條第1 項
因過失傷害人者，處六月以下有期徒刑、拘役或五百元以下罰金
，致重傷者，處一年以下有期徒刑、拘役或五百元以下罰金。
